【裁判字號】    99,訴,344
【裁判日期】    990629
【裁判案由】    違反毒品危害防制條例
【裁判全文】
臺灣臺南地方法院刑事判決               99年度訴字第344號
公  訴  人  臺灣臺南地方法院檢察署檢察官
被      告  甲○○
上列被告因違反毒品危害防制條例案件，經檢察官提起公訴（99
年度毒偵字第283 號），被告於準備程序中就被訴事實為有罪之
陳述，本院合議庭裁定改依簡式審判程序審理，判決如下：
    主  文
甲○○施用第一級毒品，累犯，處有期徒刑拾月。扣案之注射針
筒壹支、注射用水壹瓶，均沒收。
    事  實
一、甲○○前於民國89年間因施用毒品案件，經本院以89年度毒
    聲字第3298號裁定送觀察、勒戒後，認有繼續施用毒品傾向
    ，再經本院以90年度毒聲字第1172號裁定送勒戒處所施以強
    制戒治，嗣因戒治成效良好，經本院以90年度毒聲字第2317
    號裁定停止戒治付保護管束，於91年5 月10日保護管束期滿
    未經撤銷，強制戒治視為執行完畢，由臺灣臺南地方法院檢
    察署檢察官以91年度戒毒偵字第200 號為不起訴處分確定。
    又其曾於95年間因竊盜、妨害自由等案件，經本院以95年度
    訴字第1643號判決各判處有期徒刑1 年8 月、7 月，並定其
    應執行刑為有期徒刑2 年確定；復於同年間因毒品危害防制
    條例案件，經本院以95年度訴字第1712號判決判處有期徒刑
    11月確定；再於96年間因竊盜案件，經本院以96年度易字第
    361號判決判處有期徒刑1年確定，上開各案嗣經本院以96年
    度聲減字第4652號裁定各減為有期徒刑1年8月、3 月又15日
    、5月又15日、6月，應執行有期徒刑2年8月確定，於97年11
    月14日縮短刑期假釋出監，於98年4月22 日縮刑期滿執行完
    畢。詎其猶不知悔改，於強制戒治執行完畢釋放後，復基於
    施用第一級毒品海洛因之犯意，於99年1月18 日14時許，在
    臺南市○○街舊南都戲院旁停車場內，將海洛因加水稀釋後
    以針筒注射之方式，施用第一級毒品海洛因1 次。嗣於99年
    1月19日17 時許，因行跡可疑，為警在臺南市○○街與尊南
    街口查獲，並扣得其所有預備供施用海洛因所用之注射針筒
    1支及注射用水1瓶，經其同意採尿送驗呈嗎啡之陽性反應，
    始知上情。
二、案經臺南市警察局第五分局報請臺灣臺南地方法院檢察署檢
    察官偵查起訴。
    理  由
一、本件被告甲○○所犯係死刑、無期徒刑、最輕本刑為3 年以
    上有期徒刑以外之罪，其於本院準備程序中就被訴事實為有
    罪之陳述，經法官告知被告簡式審判程序之旨，並聽取公訴
    人、被告之意見後，由本院合議庭依刑事訴訟法第273 條之
    1 第1 項規定，裁定由受命法官獨任進行簡式審判程序，先
    予敘明。
二、上開事實，業據被告於警詢、偵查中及本院審理時均坦承不
    諱（見警卷第2-3 頁、本院卷第91頁反面），且被告為警查
    獲時採尿送驗結果確呈嗎啡（即海洛因水解後之反應）之陽
    性反應，有長榮大學99年1 月29日確認報告1 紙在卷可稽（
    見警卷第11頁），上述鑑驗結果，係檢驗機關本於專業知識
    及以精密儀器或科學檢驗方法所得之結論，自可憑信。此外
    ，復有臺南市警察局第五分局委託檢驗尿液代號與真實姓名
    年籍對照表1 份及查獲照片2 幀在卷可證（見警卷第10、12
    頁），足見被告上開自白與事實相符，堪以採信。
三、按毒品危害防制條例於92年7 月9 日修正公布，自93年1 月
    9 日施行，其中第20條、第23條將施用毒品之刑事處遇程序
    ，區分為「初犯」、「5 年內再犯」、「5 年後再犯」，而
    依立法理由觀之，僅限於「初犯」、「5 年後再犯」，始應
    先經觀察、勒戒或強制戒治程序，倘被告於5 年內已再犯，
    經依法追訴處罰，縱其第三次（或第三次以上）再度施用毒
    品之時間，在初犯經觀察、勒戒或強制戒治執行完畢釋放5
    年以後，已不合於「5 年後再犯」之規定，且因已於「5 年
    內再犯」，顯見其再犯率甚高，原實施觀察、勒戒或強制戒
    治，已無法收其實效，即應依該條例第10條處罰。至於第三
    次（或第三次以上）施用毒品之時間，是否宜有期間限制？
    以多久為適宜？則分屬刑事政策、專門醫學範圍，非審判機
    關所能決定，有待循立法途徑解決（最高法院95年度第7 次
    及97年度第5 次刑事庭會議決議參照）。查被告前於89年間
    因施用毒品案件，經本院以89年度毒聲字第3298號裁定送觀
    察、勒戒後，認有繼續施用毒品傾向，再經本院以90年度毒
    聲字第1172號裁定送勒戒處所施以強制戒治，嗣因戒治成效
    良好，經本院以90年度毒聲字第2317號裁定停止戒治付保護
    管束，於91年5 月10日保護管束期滿未經撤銷，強制戒治視
    為執行完畢，由臺灣臺南地方法院檢察署檢察官以91年度戒
    毒偵字第200 號為不起訴處分確定；復於95年間因毒品危害
    防制條例案件，經本院以95年度訴字第1712號判決判處有期
    徒刑11月確定，有臺灣高等法院被告前案紀錄表1 份在卷可
    參。是被告於觀察、勒戒及強制戒治執行完畢釋放後，5 年
    內已再犯施用毒品案件，經法院判處罪刑確定，則其再犯本
    件施用毒品案件，即非屬該條例第20條第3 項所稱「5 年後
    再犯」之情形，檢察官自應依法追訴。從而，本件事證明確
    ，被告犯行洵堪認定。
四、查海洛因屬毒品危害防制條例第2 條第2 項第1 款所稱之第
    一級毒品，不得持有、施用，被告竟持以施用，核其所為，
    係犯同條例第10條第1 項之施用第一級毒品罪。其施用前持
    有海洛因之低度行為，應為施用之高度行為所吸收，不另論
    罪。又被告曾於95年間因竊盜、妨害自由等案件，經本院以
    95年度訴字第1643號判決各判處有期徒刑1 年8 月、7 月，
    並定其應執行刑為有期徒刑2 年確定；復於同年間因毒品危
    害防制條例案件，經本院以95年度訴字第1712號判決判處有
    期徒刑11月確定；再於96年間因竊盜案件，經本院以96年度
    易字第361 號判決判處有期徒刑1 年確定，上開各案嗣經本
    院以96年度聲減字第4652號裁定各減為有期徒刑1 年8 月、
    3 月又15日、5 月又15日、6 月，應執行有期徒刑2 年8 月
    確定，於97年11月14日縮短刑期假釋出監，於98年4 月22日
    縮刑期滿執行完畢，此有臺灣高等法院被告前案紀錄表1 份
    在卷可按，其受徒刑之執行完畢，5 年以內故意再犯有期徒
    刑以上之本罪，為累犯，依法應加重其刑。茲審酌被告素行
    非佳，經觀察、勒戒後，仍未能戒除毒癮，顯見其無戒毒悔
    改之意，惟念其施用毒品乃自戕行為，及其施用毒品之次數
    、犯罪後坦承犯行，已具悔意之犯後態度，並兼衡其智識程
    度、生活狀況等一切情狀，認檢察官求刑毋寧過重，爰量處
    如主文所示之刑。扣案之注射針筒1 支、注射用水1 瓶，均
    係被告所有預備供其施用海洛因毒品所用之物，業據其供明
    在卷（見本院卷第91頁反面），併依刑法第38條第1 項第2
    款規定，均宣告沒收。另被告所有供其施用海洛因所用之針
    筒1 支，未據扣案，惟業經其丟棄之情，已據被告供述在卷
    （見本院卷第91頁反面），茲以針筒屬易碎之物，既經丟棄
    ，衡情應已滅失，自無庸為沒收之諭知。
據上論斷，應依刑事訴訟法第273 條之1 第1 項、第299 條第1
項前段，毒品危害防制條例第10條第1 項，刑法第11條前段、第
47條第1項、第38條第1項第2款，判決如主文。
本案經檢察官乙○○到庭執行職務。
中    華    民    國    99    年    6     月    29    日
                  刑事第八庭  法  官  蘇碧珠
以上正本證明與原本無異。
如不服本判決應於收受本判決後10日內向本院提出上訴書狀，其
未敘述上訴理由者，並得於提起上訴後10日內向本院補提理由書
狀（均須按他造當事人之人數附繕本）「切勿逕送上級法院」。
                              書記官  許哲萍
中    華    民    國    99    年    6     月    29    日
附錄本案論罪科刑法條全文
毒品危害防制條例第10條第1 項：
施用第一級毒品者，處 6 月以上 5 年以下有期徒刑。

司法院資訊處製作；財團法人民間司法改革基金會備份。
